臺灣臺北地方法院刑事判決　　　　　　100年度交易字第117號
公　訴　人　臺灣臺北地方法院檢察署檢察官
被　　　告　江民義
選任辯護人　黃柏彰律師
上列被告因過失傷害案件，經檢察官提起公訴（100 年度偵字第
2393號），本院判決如下：
    主  文
江民義因過失傷害人，處拘役伍拾日，如易科罰金，以新臺幣壹
仟元折算壹日。
    事  實
一、江民義於民國九十九年七月二十日上午，騎乘車號ＣＵ八—
    六七三號重型機車，沿臺北市中山區○○○路由南往北方向
    行駛，於同日上午七時四十五分許，途經新生北路與長春路
    口時，本應注意車前狀況，隨時採取必要之安全措施，而依
    當時為日間有自然光線之晴天、柏油路面乾燥無缺陷、亦無
    障礙物、視距良好等情形，並無不能注意之情事，竟疏未注
    意車前狀況，致撞及行駛在前之林宏謙所騎乘之車號一０九
    —ＣＶＪ號重型機車，林宏謙因而人車倒地，受有臉部裂傷
    （三公分乘以二公分乘以０點五公分）等傷害，江民義所駕
    駛之上開機車則因閃煞不及而繼續衝撞在該路口由東往西方
    向之機車待轉區內停等紅燈之楊雪玢所騎乘之車號ＤＺＡ—
    三九七號輕型機車，致楊雪玢人車倒地，其腳部亦因而受傷
    （此部分未據告訴）。嗣經路人報警，雖未報明肇事者姓名
    ，惟警員前往現場處理時，江民義在場並承認為肇事者而自
    首。
二、案經臺北市政府警察局中山分局報請臺灣臺北地方法院檢察
    署檢察官偵查起訴。
    理  由
一、本案據以認定被告江民義犯罪之下述各項證據，其中屬於傳
    聞證據部分，公訴人、被告及辯護人於本院審理時均未爭執
    其證據能力，復經本院審酌認該等證據之製作無違法、不當
    或顯有不可信之情況，揆諸刑事訴訟法第一百五十九條至第
    一百五十九條之五之規定，應認有證據能力，合先敘明。
二、訊據被告固坦承其有於前揭時、地駕駛上開機車衝撞楊雪玢
    所騎乘之機車之事實，惟矢口否認有何過失傷害告訴人林宏
    謙之犯行，辯稱：伊當時行駛在告訴人機車前方，不可能自
    後撞及告訴人，此有煞車痕可證云云。經查：
  (一)前揭被告如何騎乘上開機車自後撞及行駛在前之告訴人所騎
    乘之機車，致告訴人人車倒地，受有臉部裂傷等傷害，被告
    所駕駛之上開機車復因閃煞不及而繼續衝撞在上開路口機車
    待轉區內停等紅燈之楊雪玢所騎乘之機車，致楊雪玢亦倒地
    受傷等情，迭據證人即告訴人於偵查及本院審理時指證明確
    （見偵查卷第三九至四０頁、本院卷第三四頁反面至第三五
    頁反面），核與目擊證人楊雪玢於本院審理時證述情節大致
    相符（見本院卷第三二至三三頁），並有馬偕紀念醫院乙種
    診斷證明書、道路交通事故現場圖、補充資料表、調查報告
    表及現場照片附卷可稽（見偵查卷第七頁、第一一至一三頁
    、第一五至二四頁），而告訴人、證人楊雪玢與被告間素不
    相識，亦無怨隙，衡情渠等斷無設詞攀誣、構陷被告之理，
    是渠等所為證述，應屬可採。
  (二)被告雖辯稱其於案發當時係行駛在告訴人機車前方云云，惟
    其此部分所述，不惟與告訴人及證人楊雪玢證述情節全然不
    符，甚且現場並未留有煞車痕，此除據證人即到場處理之警
    員呂佳於本院審理時證述明確（見本院卷第三六頁）外，
    並有卷附道路交通事故現場圖可參（見偵查卷第一二頁），
    足認被告所辯：由現場煞車痕可證伊當時行駛在告訴人機車
    前方云云，洵屬無稽。
  (三)至卷附警員呂佳製作之道路交通事故調查報告表之「肇事
    經過摘要」欄記載，本案係被告之機車行經上開肇事地點「
    遇警攔檢時，緊急煞車，致右側車身與沿同行向同車道行駛
    之告訴人前車頭發生碰撞，被告之機車再與路口機車待轉區
    待轉之楊雪玢左側車身發生碰撞」而肇事等情（見偵查卷第
    一０頁），固據證人呂佳於本院審理時證稱係依現場三名
    當事人即被告、告訴人及楊雪玢所告知之肇事情形而記載（
    見本院卷第三三頁反面），然查：
  1.證人呂佳所填載之前揭肇事經過，除與告訴人及證人楊雪
    玢於本院審理時所證述之車禍原委全然不符外，更與被告於
    本院審理時供述：當時有一台警用機車在新生北路旁直接左
    切駛入伊車道，該名警員欲攔檢伊，伊因而緊急煞車二次，
    在伊第二次煞車時，伊車後方震動一下，隨即翻覆，該名警
    員未理會伊，即駕駛警用機車由伊左方向前直行，加速離開
    ，而伊車翻覆後，即衝向機車待轉區，撞及楊雪玢，伊直至
    上救護車時，才注意到尚有告訴人之機車云云顯有未合，甚
    且證人呂佳於本院審理時證稱：被告當時表示被警察攔檢
    ，緊急煞車，其後方即遭人撞及云云（見本院卷第三四頁）
    ，與其於上述「肇事經過摘要」欄記載被告之機車係右側車
    身遭撞及乙節亦有不同，是其究否依被告、告訴人及楊雪玢
    所告知之情形而填載上開「肇事經過摘要」，已屬可疑。
  2.參以證人呂佳於本院審理時另又證稱：如欲確認本案肇事
    經過，應以被告所指該名騎乘警用機車之警員最為清楚，該
    名警員有向伊陳述肇事經過云云（見本院卷第三六頁反面）
    ，然據證人即斯時騎乘警用機車行經現場之警員許加吟於本
    院審理時明確證稱：伊當時騎乘警用機車沿新生北路由南往
    北方向巡邏，行經新生北路與南京東路口時，發現一台機車
    違規，伊遂緊跟在後，迨車行至新生北路與長春路口時，伊
    行駛至該違規騎士旁對之比手勢一次，示意停車，該名騎士
    並未停車，卻緊急煞車，伊隨即由該車左方繼續向前行駛，
    當時該車並未翻車，數秒鐘後，伊聽聞後方發生車禍之聲音
    ，伊回頭看確有車禍，隨即靠邊停車，並下車瞭解車禍狀況
    ，另通知車禍處理小組至現場處理，伊並未親見車禍如何發
    生，伊僅聽聞聲音而已等語（見本院卷第四八至四九頁），
    是證人許加吟既未目擊肇事，自無可能向嗣後到場處理之證
    人呂佳陳述本案車輛碰撞經過。
  3.綜觀上情，證人呂佳於上述調查報告表之「肇事經過摘要
    」欄所載關於被告之機車與告訴人之機車如何相互碰撞等情
    ，既與被告、告訴人、楊雪玢乃至證人許加吟所為證述均屬
    不合，難認證人呂佳係依彼等所陳述之案發情形而填載上
    開內容，則該部分記載，是否屬實，亦非無疑。
  4.況告訴人所指被告之機車於案發前係行駛在其右後方乙節（
    見偵查卷第三九頁），核與案發後被告機車與告訴人機車之
    倒地相關位置（即被告機車倒在告訴人機車之右方）相符，
    此觀卷附道路交通事故現場圖即明（見偵查卷第一二頁），
    是告訴人機車與被告機車之相對位置既係前者在左、後者在
    右，衡情被告右側車身斷無與告訴人機車相互碰觸之可能，
    從而證人呂佳於上開調查報告表填載肇事經過為「被告之
    機車右側車身與沿同行向同車道行駛之告訴人前車頭發生碰
    撞」乙節，殊難想像且有違常理，顯非事實，要難遽採。
  (四)至證人呂佳於本院審理時雖證稱被告機車與告訴人機車之
    車頭皆無損壞（見本院卷第三六頁），然查二車碰撞後之車
    損情形，本與肇事時之二車相對位置、相對車速、撞擊部位
    、力道及角度等因素有關，非必造成至深且鉅之損壞。據證
    人楊雪玢證稱，案發前被告機車與告訴人機車車速皆快，行
    駛在前之告訴人機車略往楊雪玢所在方向（即右方）靠近，
    而行駛在後之被告機車速度更快，其前輪因而追撞告訴人之
    機車（見本院卷第三三頁），而機車輪胎係有彈性之橡膠製
    品，既非屬銳利堅硬之材質，從而被告以機車前輪追撞告訴
    人之機車，其輪胎未因而受損，告訴人機車遭碰撞部位亦無
    肉眼明顯可見之損壞，均屬事理之常，且被告機車之前輪位
    置較車頭（包括車頭板及前輪上方覆蓋之金屬弧）為突出，
    此觀卷附該機車照片即明（見偵查卷第二一至二二頁），是
    被告之機車前輪部位碰撞告訴人之機車，亦無違反情理可言
    ，自不得僅憑被告車頭未損壞乙節，推論其並無自後撞及告
    訴人機車之行為。
  (五)按汽車行駛時，駕駛人應注意車前狀況，並隨時採取必要之
    安全措施，道路交通安全規則第九十四條第三項定有明文；
    所謂汽車，依同規則第二條第一項第一款規定，指在道路上
    不依軌道或電力架線而以原動機行駛之車輛（包括機器腳踏
    車）。被告駕車自應注意上開規定，且依卷附現場照片所示
    （見偵查卷第一五至二四頁），案發地點係臺北市中山區○
    ○○路與長春路口，案發當時又為日間有自然光線之晴天，
    柏油路面乾燥無缺陷，亦無障礙物，視距良好等情形以觀，
    並無任何足令被告不能注意之情事，被告竟疏未注意車前狀
    況，貿然行駛，致自後撞及告訴人所騎乘之機車，則結果之
    發生，顯係被告可得避免或防止，其就本件交通事故之發生
    自有過失甚明；而其上開過失行為致生告訴人傷害之結果，
    其過失行為與告訴人之傷害間，自有相當因果關係。
  (六)綜上所述，本件事證明確，被告犯行洵堪認定，應予依法論
    科。
三、核被告所為，係犯刑法第二百八十四條第一項前段之過失傷
    害罪。其於肇事時，雖係持逾期之駕駛執照駕車（見本院卷
    第五八頁、第六０頁），惟駕駛執照逾期，僅係駕駛人應換
    證並受行政處罰之問題，因無需經過新的考驗程序，尚不能
    認其駕駛能力因駕駛執照之逾期未換證而喪失，是被告持逾
    期之駕駛執照駕駛機車，與無照駕駛仍屬有別，尚非道路交
    通管理處罰條例第八十六條第一項規定之「無駕駛執照」駕
    車（臺灣高等法院九十七年度交上易字第一００號、九十七
    年度交上易字第三三０號判決意旨參照），併此敘明。又被
    告肇事後經路人報警，雖未報明肇事者姓名，然警員前往現
    場處理時，被告在場並承認為肇事者，此有卷附道路交通事
    故調查報告表可憑（見偵查卷第一一頁），係對於未發覺之
    犯罪，表示願接受裁判之意，依刑法第六十二條前段自首之
    規定，減輕其刑。爰審酌被告騎乘重型機車，未注意車前狀
    況，終致肇事，危害告訴人之身體，其過失程度雖非至為嚴
    重，告訴人所受傷害亦非至鉅，被告又無前科，素行尚佳，
    然犯後飾詞卸責，迄未賠償告訴人所受損害，態度難謂良好
    等一切情狀，量處如主文所示之刑，並諭知易科罰金之折算
    標準。
據上論斷，應依刑事訴訟法第二百九十九條第一項前段，刑法第
二百八十四條第一項前段、第六十二條前段、第四十一條第一項
前段，刑法施行法第一條之一第一項、第二項前段，判決如主文
。
本案經檢察官吳宇青到庭執行職務
中    華    民    國   100    年    6     月    30    日
                  刑事第六庭法  官  陳芃宇
以上正本證明與原本無異。
如不服本判決應於收受送達後10日內向本院提出上訴書狀，並應
敘述具體理由；其未敘述上訴理由者，應於上訴期間屆滿後20日
內向本院補提理由書（均須按他造當事人之人數附繕本）「切勿
逕送上級法院」。告訴人或被害人如對於本判決不服者，應具備
理由請求檢察官上訴，其上訴期間之計算係以檢察官收受判決正
本之日期為準。
                            書記官  徐鶯尹
中    華    民    國   100    年    7     月    6     日
附錄本案論罪科刑法條全文：
中華民國刑法第284條
因過失傷害人者，處6月以下有期徒刑、拘役或5百元以下罰金，
致重傷者，處1年以下有期徒刑、拘役或5百元以下罰金。
從事業務之人，因業務上之過失傷害人者，處1年以下有期徒刑
、拘役或1千元以下罰金，致重傷者，處3年以下有期徒刑、拘役
或2千元以下罰金。